臺灣高等法院刑事判決　　　　　　　　　　　　　九十一年度上訴字第三二二三號
　　上　訴　人　臺灣新竹地方法院檢察署檢察官
　　被　　　告　甲○○　男二十.
右上訴人因被告違反毒品危害防制條例案件，不服臺灣新竹地方法院九十一年度訴字
第二四二號，中華民國九十一年九月二十七日第一審判決（起訴案號：臺灣新竹地方
法院檢察署九十年度毒偵字第一四六一號），提起上訴，本院判決如左：
    主      文
上訴駁回。
    理      由
一、公訴意旨略以：被告甲○○前因施用毒品案件，經臺灣桃園地方法院以八十八年
    度毒聲字第六四五二號裁定送觀察、勒戒後，認無繼續施用毒品之傾向，經臺灣
    桃園地方法院檢察署檢察官於民國八十八年十一月十七日以八十八年度毒偵字第
    一二一六號為不起訴處分，於該不起訴處分確定後五年內又因施用毒品案，經裁
    定送觀察、勒戒後，認為有繼續施用毒品傾向，由臺灣新竹地方法院以八十九年
    度毒聲字第一七五二號裁定送強制戒治，並由臺灣新竹地方法院檢察署檢察官聲
    請以簡易判決處刑，嗣於九十年一月二日經臺灣新竹地方法院以八十九年度簡上
    字第八六號判處有期徒刑四月確定，嗣經交付保護管束，於九十年七月一日期滿
    ，經臺灣新竹地方法院於九十年七月二十七日以九十年度聲字第八三四號判處免
    刑確定，詎甲○○於九十年六月十八日十二時許回溯前二十六小時內某時，在不
    詳處所施用第一級毒品海洛因，嗣於九十年六月十八日凌晨零時許，為警在桃園
    縣龍潭鄉○○路與聖亭路口查獲，因認被告涉有違反毒品危害防制條例第十條第
    一項（原審判決誤載為第十條第二項）罪嫌。
二、訊據被告甲○○堅詞否認有何施用第一級毒品海洛因之犯行，其於檢察官偵查中
    辯稱：「我最近沒有吸食及施打毒品，我曾經吸食毒品，最後一次是八十九年六
    月一日為警查獲後至今皆未吸食過。」（臺灣桃園地方法院檢察署九十年度毒偵
    字第二三三一號偵查卷第九頁）；於本院審理時則辯稱並未施打海洛因等語。
三、公訴人認被告涉有右開違反毒品危害防制條例第十條第一項施用第一級毒品之犯
    行，無非係以被告之尿液經送請桃園縣衛生局檢驗結果，呈現嗎啡陽性反應為其
    主要論據。
四、按犯罪事實應依證據認定之，無證據不得推定其犯罪事實；又不能證明被告犯罪
    者，應諭知無罪之判決，刑事訴訟法第一百五十四條、第三百零一條第一項分別
    定有明文。次按事實之認定，應憑證據，如未能發現相當證據，或證據不足以證
    明，自不能以推測或擬制之方法，為裁判基礎，最高法院四十年臺上字第八六號
    著有判例可資參照。經查：
    (一)被告係於九十年六月十八日零時許，與陳蕙珍、曾盛一、葉喬飛等人共乘車牌
      號碼ＧＡ─五四四一號自小客車，於桃園縣龍潭鄉○○路與聖亭路口為警方盤
      查時，於駕駛座腳踏墊下遭查獲海洛因注射針筒與削尖吸管各一支，警方則於
      同日十二時許採集被告等人之尿液送請檢驗等情，有警訊筆錄、桃園縣警察局
      平鎮分局被採尿人姓名編號對照表、搜索扣押證明筆錄在卷可稽（見毒偵字第
      二三三一號偵查卷）。經桃園縣衛生局初步檢驗結果，被告之尿液（檢體編號
      為Ｆ二二八）固呈現甲基安非他命陽性反應，惟嗎啡方面之檢驗結果，則載為
      「管制藥品管理局複驗中」，有桃園縣衛生局九十年七月十日不法藥物尿液檢
      定書附卷可稽（毒偵字第二三三一號偵查卷第六五頁），是被告之尿液經初步
      檢驗結果，僅呈現安非他命陽性反應，雖被告尿液嗣由行政院衛生署管制藥品
      管理局複驗結果，反呈嗎啡陽性反應、並無甲基安非他命之反應，有桃園縣衛
      生局九十年八月十日不法藥物尿液檢定書可參（毒偵字第二三三一號偵查卷第
      六六頁），然桃園縣衛生局初步檢驗結果與行政院衛生署管制藥品管理局確認
      檢驗結果，既有所不一，且被告又堅詞否認有施用海洛因之犯行，自應依憑其
      他客觀積極證據，始得為不利於被告之認定。
    (二)經原審將被告之尿液再送請法務部調查局複驗結果，其尿液呈現嗎啡陰性反應
      ，甲基安非他命則呈現陽性反應，有法務部調查局九十一年四月二十九日檢驗
      通知書在卷可稽（原審卷第十四頁），是桃園縣衛生局初步檢驗結果，與法務
      部調查局複驗結果，被告之尿液均呈現嗎啡陰性反應，檢察官雖於九十一年十
      月九日以電話向行政院衛生署管制藥品管理局人員就該局係以何儀器實施尿液
      檢驗，據該局人員表示係以氣相層析質譜分析法確認，固有公務連繫電話紀錄
      表在卷，然核該部分檢驗方法，查與右揭法務部調查局檢驗通知書上載檢驗方
      法相同，而就同一尿液依同一方法檢驗後，關於第一級毒品之嗎啡反應呈現陽
      性與陰性之不同結果，是尚難根據尿液檢驗結果，達到對被告確有施用第一級
      毒品行為已屬無庸置疑之確定程度，自難片面採用行政院衛生署管制藥品管理
      局檢驗結果，而為不利於被告認定之依據。
    (三)被告為警查獲時所採集之尿液經檢驗結果，對於被告於採集尿液前二十六小時
      內有無施用第一級毒品，既有疑義，而警方於ＧＡ─五四四一號自小客車駕駛
      座腳踏墊下查獲之注射針筒及削尖吸管，業據陳蕙珍於警訊時坦承為其所有以
      供注射海洛因之用等語（毒偵字第二三三一號偵查卷第二五頁），自不能以被
      告同乘一車，即遽而推論被告有何施用第一級毒品海洛因之犯行。
    綜右理由，公訴人所引證據均不足引為不利於被告認定之依據，此外復查無其他
    積極證據足資證明被告有公訴人所指之犯行，應認被告犯罪尚屬不能證明。
五、原審法院依審理結果，為被告無罪之諭知，經核並無不合。公訴人雖以：被告為
    警查獲當日採集之尿液，經送桃園縣衛生局檢驗，再送行政院衛生署管制藥品管
    理局複驗結果，尿液檢測出嗎啡陽性反應，原判決未採該次鑑定結果，復於九十
    一年四月九日函請法務部調查局複驗，其檢驗結果雖呈嗎啡陰性反應，然其檢驗
    時間距被告遭查獲採尿之九十年六月十八日，已將近一年，能否再為正確檢驗已
    屬有疑，認原審判決不當而提起上訴。然查，被告尿液經原審送調查局檢驗結果
    ，仍由其中驗得安非他命陽性反應，公訴人未提出任何與尿液檢驗相關之文獻報
    告，認該尿液經將近一年能否正確檢驗出毒品反應本堪質疑云云，核屬個人臆測
    推斷，原審未援用公訴人所提出尚存疑義之檢驗報告，採證上亦難認於法有違，
    公訴人執右揭理由指摘原審判決不當而提起上訴，為無理由，應予駁回。至於被
    告尿液經檢驗出甲基安非他命反應，是否涉犯毒品危害防制條例第十條第二項施
    用第二級毒品安非他命之犯行，未經檢察官起訴，且與檢察官起訴之施用第一級
    毒品海洛因犯行，二者基本事實並非同一，本院自不得變更法條予以審究，應由
    檢察官另行偵查起訴，附此敘明。
據上論斷，應依刑事訴訟法第三百六十八條判決如主文。
本案經檢察官張啟彬到庭執行職務
中    華    民    國      九十一      年     十二     月       三       日
                            臺灣高等法院刑事第十九庭
                                審判長法  官  許  國  宏
                                法  官  洪  光  燦
                                      法  官  林  勤  純
右正本證明與原本無異。
檢察官如不服本判決應於收受判決後十日內向本院提出上訴書，未附理由時應於提起
上訴後十日內向本院補具上訴理由書（均應按他造當事人之人數附繕本）。
被告不得上訴。
                                      書記官  葉  瑩  庭
中    華    民    國      九十一      年     十二     月       四       日
